【裁判字號】    98,訴,538
【裁判日期】    980715
【裁判案由】    違反槍砲彈藥刀械管制條例
【裁判全文】
臺灣高雄地方法院刑事判決               98年度訴字第538號
公  訴  人  臺灣高雄地方法院檢察署檢察官
被      告  甲○○
指定辯護人  本院公設辯護人馬碩遠
上列被告因違反槍砲彈藥刀械管制條例案件，經檢察官提起公訴
（98年度偵字第194 號），本院判決如下：
    主  文
甲○○犯非法持有可發射金屬具殺傷力之槍枝罪，處有期徒刑壹
年捌月，併科罰金新臺幣伍萬元，罰金如易服勞役，以新臺幣壹
仟元折算壹日。緩刑參年，緩刑期間付保護管束，並應向公庫支
付新臺幣拾萬元。扣案之氣體動力式長槍壹支（槍枝管制編號：
高鑑0000000000號）、小型高壓氣體鋼瓶壹瓶，均沒
收。
    事  實
一、甲○○明知具有殺傷力之槍枝，為槍砲彈藥刀械管制條例所
    列管之管制物品，非經中央主管機關許可，不得擅自持有，
    竟仍未經許可，基於持有具殺傷力槍枝之犯意，於民國94年
    底某日，向林永全（現由臺灣高雄地方法院檢察署檢察官通
    緝中）借取以小型高壓氣體鋼瓶內氣體為發射動力，可發射
    金屬彈丸而具有殺傷力之氣體動力式長槍1 支（槍枝管制編
    號：高鑑0000000000號），及供前開長槍擊發使用之小型高
    壓氣體鋼瓶1 瓶、鋼珠數顆（經甲○○射擊後僅餘8 顆），
    而未經許可無故持有上開氣體動力式長槍1 支，用以驅趕野
    狗，並將之藏放於高雄縣大寮鄉○○段1147－14地號上之工
    寮內。嗣於97年11月13日下午1 時10分許，為警據報持搜索
    票前往上開處所執行搜索查獲，並當場扣得上開氣體動力式
    長槍1 支、小型高壓氣體鋼瓶1 瓶及鋼珠8 顆。
二、案經屏東縣政府警察局內埔分局報告臺灣屏東地方法院檢察
    署呈請臺灣高等法院高雄分院檢察署檢察長令轉臺灣高雄地
    方法院檢察署檢察官偵查起訴。
    理  由
壹、證據能力方面：
一、按被告以外之人於審判外之言詞或書面陳述，除法律有規定
    者外，不得作為證據，刑事訴訟法第159 條第1 項固定有明
    文。然被告以外之人於審判外之陳述，雖不符同法第159 條
    之1 至之4 等4 條規定，而經當事人於審判程序同意作為證
    據，法院審酌該言詞陳述或書面陳述作成時之情況，認為適
    當者，亦得為證據，同法第159 條之5 第1 項亦定有明文。
    查本判決所引用其他審判外之言詞或書面陳述，其性質雖屬
    傳聞證據，且查無符合同法第159 條之1 至之4 等前4 條之
    情形，惟經檢察官、被告甲○○及辯護人於審判程序同意作
    為證據，本院審酌亦認適當，故認均得為證據。
二、次按偵查中有關鑑定人之選任及鑑定機關（團體）之囑託，
    依刑事訴訟法第198 條及第208 條之規定，應由檢察官為之
    ，而鑑定人及鑑定機關（團體）實施鑑定或審查之人所為之
    言詞或書面報告，即為傳聞證據之例外，具有證據能力。是
    檢察官對於偵查中之案件，認須實施鑑定者，固應就具體個
    案，選任鑑定人或囑託鑑定機關（團體）為之；但對於司法
    警察機關調查中之案件，或有量大或急迫之情形，為因應實
    務之現實需求，如檢察官針對該類案件之性質，認為當然有
    鑑定之必要者，基於檢察一體原則，得由該管檢察長對於轄
    區內之案件，以事前概括選任鑑定人或囑託鑑定機關（團體
    ）之方式，俾便轄區內之司法警察官、司法警察對於調查中
    之此類案件，得即時送請事前已選任之鑑定人或囑託之鑑定
    機關（團體）實施鑑定。是本件扣案之氣體動力式長槍1 支
    ，係由臺灣高雄地方法院檢察署檢察官於偵查中，以事先概
    括囑託之方式，囑託屏東縣政府警察局內埔分局送請高雄縣
    政府警察局鑑定，其出具之書面鑑定報告，應屬刑事訴訟法
    所定之傳聞例外，當具有證據能力。
三、本案查獲槍枝現場蒐證照片2 紙，係利用機械力自動錄取畫
    面，而客觀地自然呈現案發後現場狀況，本質上應屬物證之
    一種，為非供述證據，無傳聞法則之適用，亦具有證據能力
    。
貳、實體方面：
一、上揭事實業據被告於本院審理時坦承不諱，並有屏東縣政府
    警察局內埔分局搜索、扣押筆錄（執行地點：高雄縣大寮鄉
    ○○段1147－14號地號上房屋）1 份、現場蒐證照片2 張在
    卷可稽（見警卷第10至13頁），並有扣案之氣體動力式長槍
    1 支（槍枝管制編號：高鑑0000000000號），小型高壓氣體
    鋼瓶1 瓶及鋼珠8 顆等物可資佐證。而上開扣案之氣體動力
    式長槍1 支，經送高雄縣政府警察局以檢視法、性能檢驗法
    、動能測試法鑑定結果：送鑑槍枝1 支（槍枝管制編號：高
    鑑0000000000號），認係氣體動力式長槍，以小型高壓氣體
    鋼瓶內氣體為發射動力，經以金屬彈丸測試，其中彈丸（直
    徑約6 mm、重約0.88公克）最大發射速度為170 公尺/ 秒，
    計算其動能為12焦耳，換算其單位面積動能為42焦耳/ 平方
    公分，此有高雄縣政府警察局97年11月27日高縣警鑑字第09
    70091428號槍彈鑑定書1 份附卷可憑（見偵卷第6 至8 頁）
    ；復依該槍彈鑑定書所附殺傷力之相關數據所載：(一)美國軍
    醫總署定義，彈丸撞擊動能達58呎磅（約78.6焦耳），足以
    使人喪失戰鬥能力；(二)內政部警政署刑事警察局對活豬作射
    擊測試結果，彈丸單位面積動能達24焦耳/ 平方公分，足以
    穿入豬隻皮肉層；(三)依日本科學警察研究所之研究結果，彈
    丸單位面積動能達20焦耳/ 平方公分，則足以穿入人體皮肉
    層。本件扣案之氣體動力式長槍1 支經裝設金屬彈丸試射結
    果，單位面積動能逾20焦耳/ 平方公分，而足以穿入豬隻皮
    肉層，揆諸上開說明，本件扣案之氣體動力式長槍1 支具有
    殺傷力甚明，是被告之自白應與事實相符，得採為認定事實
    之基礎。從而，本件事證明確，被告犯行，堪以認定，應予
    依法論科。
二、按槍砲彈藥刀械管制條例雖曾於86年11月24日、89年7 月5
    日、90年11月14日、93年6 月2 日，及最近1 次於94年1 月
    26日修正公布施行，並於同年月28日生效，惟未經許可持有
    具殺傷力之槍枝，其持有之繼續，為行為之繼續，而非狀態
    之繼續，亦即一經持有該槍彈，罪即成立，但其犯罪行為之
    完結須繼續至持有行為終了時為止，其間法律縱有變更，但
    其行為既繼續實施至新法施行以後，自無行為後法律變更，
    應為新舊法比較之問題，而應適用其行為終止時之現行條例
    論處（最高法院89年度台非字第186 號、92年度台非字第91
    號判決意旨參照）。查本件被告自94年年底某日起，即持有
    上開氣體動力式長槍，然其持有行為繼續至97年11月13日始
    為警查獲，是依前揭說明，本件被告非法持有可發射金屬具
    殺傷力槍枝之犯行，應逕行適用現行有效槍砲彈藥刀械管制
    條例之規定。又被告自94年年底持有上開氣體動力式長槍起
    ，刑法業已於95年7 月1 日修正公布施行，然其持有行為繼
    續至刑法修正施行後之97年11月13日，其本件犯行，尚無新
    舊法比較之問題，應依修正後之刑法相關規定處斷，併此敘
    明。
三、論罪科刑：
  (一)核被告所為，係犯槍砲彈藥刀械管制條例第8 條第4 項之非
    法持有可發射金屬具殺傷力之槍枝罪。又槍砲彈藥刀械管制
    條例之立法意旨在於維護社會秩序、保障人民生命、財產安
    全，本院考量被告所持有之上開槍枝，係以小型高壓氣體鋼
    瓶內氣體為發射動力發射金屬彈丸，相較於使用具有彈頭、
    彈殼及火藥之子彈之改造槍枝而言，其殺傷力顯然較為輕微
    而有限，核與一般不法之徒動輒持有不特定數量之各類制式
    或改造手槍等槍枝，以為作奸犯科之用，顯屬有別，且鑑定
    結果該槍枝發射金屬彈丸之單位面積動能為42焦耳/ 平方公
    分，雖已逾足以穿入豬隻皮肉層之單位面積動能24焦耳/ 平
    方公分，而具有殺傷力，然其射擊動能為12焦耳，尚未達美
    國軍醫總署定義足以使人喪失戰鬥能力之彈丸撞擊動能58呎
    磅（即78.6焦耳），所為之可非難性尚非如此之鉅，且被告
    持有上開槍枝之目的，僅為驅趕農場其經營之養雞場附近野
    狗，並無持以從事傷人、恐嚇、強盜或其他暴力犯罪之用，
    其行為對個人或社會法益之危害尚輕，而被告所犯之罪，法
    定本刑為3 年以上10年以下有期徒刑，併科700 萬元以下罰
    金，與其犯罪情節相較，實屬情輕法重，縱處以法定最低度
    刑，猶嫌過重，其犯罪情狀顯堪憫恕，爰依刑法第59條規定
    減輕其刑。
  (二)爰審酌被告任意持有具有殺傷力之氣體動力式長槍1 支，對
    社會治安有潛在之危險性，且其自94年年底某日起持有上開
    槍枝，至97年11月13日為警查獲止，時間長達3 年，行為實
    有不當，本應嚴其刑責，惟念及其未曾持該槍犯罪，亦未造
    成他人身體、財產等重大危害，且被告前未曾受有期徒刑以
    上刑之宣告，有臺灣高等法院被告前案紀錄表1 份附卷可憑
    ，並考量其於偵、審中均能坦承犯行，已有悔意，犯後態度
    尚可，及其犯罪動機、目的、手段、所生危害等一切情狀，
    量處如主文所示之刑，併科罰金新臺幣50,000元，並斟酌被
    告之教育程度為國中肄業、家庭經濟狀況小康等情況（見警
    卷第2 頁），諭知如主文所示之易服勞役折算標準。被告持
    有上開槍枝之行為繼續至刑法修正施行後之97年11月13日始
    為警查獲，業如上述，其犯罪終了時間係在96年4 月24日之
    後，且經本院宣告有期徒刑1 年8 月，應不予減刑，附此敘
    明。又被告目前從事修理水電工作，而有正當職業，有高雄
    縣大寮鄉仁義村辦公處證明書1 份可參（見本院卷第24頁）
    ，且被告前未曾受有期徒刑以上刑之宣告，已如上述，其因
    一時失慮，致觸犯本案犯行，且犯後坦承罪行，顯有悔意，
    本院認其經此次教訓，當知所警惕而無再犯之虞，綜核各情
    ，認前開對其所宣告之刑，以暫不執行為適當，併依刑法第
    74條第1 項第1 款宣告緩刑3 年，以啟自新。又為促使被告
    日後得以知曉尊重法治之觀念，本院乃認除前開緩刑宣告外
    ，另有賦予被告一定負擔之必要，遂併予諭知被告應向國庫
    支付100,000 元，另為促使被告於緩刑期間內隨時警惕、約
    束自身行為，並協助被告建立正確法律觀念，及提供必要之
    協助及督促，併依刑法第93條第1 項之規定，諭知於緩刑期
    間付保護管束。
  (三)扣案之氣體動力式長槍1 支（槍枝管制編號：高鑑00000000
    00號），具殺傷力，已如前述，核屬槍砲彈藥刀械管制條例
    第4 條第1 項第1 款所列未經許可不得持有之違禁物，扣案
    之小型高壓氣體鋼瓶1 瓶，係供上開氣體動力式長槍製造動
    能發射使用，為上開長槍不可或缺之配件，而屬上開長槍之
    一部分，均應依刑法第38條第1 項第1 款之規定，不問屬於
    犯人與否，均沒收之；檢察官雖以本案共犯尚未到案，聲請
    本院暫勿沒收扣案物，惟違禁物之宣告沒收屬義務沒收，本
    院並無裁量之權，若檢察官認有作另案證據之必要，仍非不
    可於執行時注意及之。至扣案之鋼珠8 顆，雖可供扣案具殺
    傷力之氣體動力式長槍射擊使用，然係林永全借予被告使用
    ，業據被告供明在卷（見本院訴字卷第19頁），非屬被告所
    有，爰不予宣告沒收，附此敘明。
據上論斷，應依刑事訴訟法第299 條第1 項前段，槍砲彈藥刀械
管制條例第8 條第4 項，刑法第11條前段、第59條、第42條第3
項、第74條第1 項第1 款、第2 項第4 款、第93條第1 項、第38
條第1 項第1 款，判決如主文。
本案經檢察官鄭益雄到庭執行職務。
中    華    民    國    98    年    7    月     15    日
                  刑事第十八庭  審判長法  官  蔡廣昇
                                      法  官  王  琁
                                      法  官  周佳佩
以上正本證明與原本無異。
如不服本判決應於收受送達後10日內向本院提出上訴書狀，並應
敘述具體理由；如未敘述上訴理由者，應於上訴期間屆滿後20日
內向本院補提理由書（均須按他造當事人之人數附繕本）「切勿
逕送上級法院」。
中    華    民    國    98    年    7    月     15    日
                                      書記官  王壹理
附錄本案論罪科刑法條：
槍砲彈藥刀械管制條例第8 條
未經許可，製造、販賣或運輸鋼筆槍、瓦斯槍、麻醉槍、獵槍、
空氣槍或第4 條第1 項第1 款所定其他可發射金屬或子彈具有殺
傷力之各式槍砲者，處無期徒刑或5 年以上有期徒刑，併科新臺
幣1 千萬元以下罰金。
未經許可，轉讓、出租或出借前項所列槍枝者，處5 年以上有期
徒刑，併科新臺幣1 千萬元以下罰金。
意圖供自己或他人犯罪之用，而犯前二項之罪者，處無期徒刑或
7 年以上有期徒刑，併科新臺幣1 千萬元以下罰金。
未經許可，持有、寄藏或意圖販賣而陳列第1 項所列槍枝者，處
3 年以上10年以下有期徒刑，併科新臺幣700 萬元以下罰金。
第1 項至第3 項之未遂犯罰之。


司法院資訊處製作；財團法人民間司法改革基金會備份。
